臺灣高雄地方法院刑事判決　　　　　　 96年度簡上字第729號
上　訴　人
即　被　告　乙○○
上列上訴人因家暴傷害案件，不服臺灣高雄地方法院96年度簡字
第2979號刑事簡易判決（聲請簡易判決處刑案號：臺灣高雄地方
法院檢察署96年度偵字第6181號），提起上訴，本院判決如下：
    主  文
原判決撤銷。
乙○○傷害人之身體，處拘役參拾日，如易科罰金，以新台幣壹
仟元折算壹日。減為拘役壹拾伍日，如易科罰金，以新台幣壹仟
元折算壹日。緩刑貳年，緩刑期內付保護管束。
    事  實
一、乙○○與甲○○前係男女朋友關係，二人並曾同居於高雄縣
    燕巢鄉○○村○○鄰○○路56號，具有家庭暴力防治法第3條
    第2 款之家庭成員關係。詎於民國95年8 月4 日20時許，在
    上址同居處，乙○○於酒後竟基於傷害之故意，徒手毆打甲
    ○○，致甲○○受有後頸5 ×4 公分瘀青、右小腿5 ×4公
    分挫傷、右手無名指指甲脫落（聲請簡易判決處刑書誤載為
    右手無名指脫落）等傷害。
二、案經被害人甲○○訴由高雄縣政府警察局岡山分局報告臺灣
    高雄地方法院檢察署檢察官偵查並聲請以簡易判決處刑。
    理  由
一、上開犯罪事實，業據上訴人即被告乙○○於本院審理時坦承
    不諱，核與證人甲○○於警詢、偵查中指述之情節相符，復
    有高雄縣政府警察局岡山分局處理家庭暴力與兒少保護案件
    調查紀錄表1 紙在卷可稽，而甲○○受有上揭傷害，亦有財
    團法人義大醫院95年8 月4 日高縣衛院字第114212 0001 號
    受理家庭暴力事件驗傷診斷書1 紙附卷足憑，足認甲○○之
    傷害與被告之傷害行為間顯有相當因果關係，被告前揭自白
    與事實相符。是本案事證已臻明確，被告犯行洵堪認定，應
    予依法論科。
二、查被告行為後，家庭暴力防治法業於96年3 月28日修正公布
    ，比較被告行為前後家庭暴力防治法有關「家庭暴力」、「
    家庭暴力罪」之定義，僅係條次之變更，不生新舊法比較適
    用之問題，併此敘明。又按家庭暴力防治法所稱之「家庭暴
    力」，係指家庭成員間實施身體或精神上不法侵害之行為；
    「家庭暴力罪」者，謂家庭成員間故意實施家庭暴力行為而
    成立其他法律所規定之犯罪，修正後家庭暴力防治法第2條
    第1 款、第2 款分別定有明文。被告與甲○○為同居人關係
    ，為家庭暴力防治法第3 條第2 款所定之家庭成員。核被告
    所為，係屬家庭成員間實施身體上不法侵害之行為，即家庭
    暴力防治法第2 條第1 項所稱之家庭暴力，並構成刑法第27
    7 條第1 項之傷害罪。因家庭暴力防治法之上開規定並無罰
    則之規定，故被告之行為，僅得依刑法第277 條第1 項之傷
    害罪之規定予以論罪科刑。
三、原審以事證明確，予以論罪科刑，固非無見。惟查：(一)被告
    事後已與甲○○達成和解，有被害人之聲請狀及同意書各1
    紙在卷可稽（見本院96年度簡上字第729 號卷第23、28 頁
    ），原判決對此有利於被告事項未及審酌，尚有未恰。(二)另
    按犯罪在中華民國96年4 月24日以前者，除本條例另有規定
    外，經判處有期徒刑、拘役或罰金者，減其刑期或金額2 分
    之1 （中華民國96年罪犯減刑條例第2 條第1 項第3 款參照
    ）；又按依本條例應減刑之罪，未經判決確定者，於裁判時
    ，減其宣告刑。依其前項規定裁判時，應於判決主文同時諭
    知其宣告刑及減得之刑（中華民國96年罪犯減刑條例第7 條
    參照）。被告行為後，中華民國96年罪犯減刑條例於96年6
    月15日通過，於96年7 月16日施行，是被告所犯刑法第277
    條第1 項傷害罪，其犯罪時間在96年4 月24日以前，悉合於
    減刑條件，於裁判時併減其宣告刑。被告上訴意旨並未指摘
    原審認事用法有何違誤，僅請求宣告緩刑，其上訴雖無理由
    ，惟該判決既有上述瑕疵，仍應由本院撤銷改判。茲審酌被
    告與甲○○為同居人關係，竟不思力求維持生活之和諧，秉
    持互信互諒原則，而常因酗酒或財務問題施以暴力，導致甲
    ○○精神及身體上受有痛苦，實屬可議。然念其於犯後尚能
    供承犯行，並表示悔悟之意，且依甲○○所述，被告於本件
    犯行後，確有悔改之意，堪認其犯後態度尚佳，以及其犯罪
    之手段、所生危害等一切情狀，量處被告如主文第二項所示
    之刑，並依上開條例減刑，且諭知以新台幣（下同）1000元
    折算1 日之易科罰金折算標準。
四、又被告未曾受有期徒刑以上刑之宣告，此有臺灣高等法院被
    告前案紀錄表附卷可稽，其因一時失慮致罹刑典，並已於本
    院審理中坦承犯行，復於原審判決後與甲○○達成和解，有
    上開同意書1 份在卷可憑，且甲○○亦表示願原諒被告之行
    為，希望給予被告自新之機會等語，顯見被告已有悔意，且
    經此偵、審及刑之宣告程序後，應知所警惕，而無再犯之虞
    ，本院考量上情，另參以被告之健康狀況不佳等情（見本院
    96年度簡上字第729 號卷第26頁之診斷證明書），認所宣告
    之刑以暫不執行為適當，爰併諭知緩刑2 年，以啟自新，並
    依家庭暴力防治法第38條第1 項：「犯家庭暴力罪或違反保
    護令罪而受緩刑之宣告者，在緩刑期內應付保護管束」之規
    定，諭知緩刑期內付保護管束 (按家庭暴力防治法上開條文
    原規定於第30條，惟於96年3 月28日修正時移至第38條第1
    項，因無新、舊法比較問題，應直接適用裁判時法，附此敘
    明)。 又本院衡量依被告犯罪情節、業與甲○○和解等情，
    認並無對所宣告緩刑附加同法第74條第2 項所示各款條件之
    必要，附此敘明。
據上論斷，應依刑事訴訟法第455條之1第3項、第369條第1項前段
、第364條、第299條第1項前段，刑法第277條第1項、第41條第1
項前段、第74條第1項第1款，刑法施行法第1條之1第1項，中華民
國96年罪犯減刑條例第2條第1項第3款、第7條第1項 、第2項、
第9條，家庭暴力防治法第38條第1項，判決如主文。
本案經檢察官劉慕珊到庭執行職務。
中　　華　　民　　國　　96　　年　　8 　　月　　27　　日
                刑事第七庭      審判長法  官  李淑惠
                                      法  官  王淑惠
                                      法　官  張茹棻
以上正本證明與原本無異。
本判決不得上訴。
中　　華　　民　　國　　96　　年　　8 　　月　　27　　日
                                      書記官  陳惠玲
附錄法條
刑法第277條
（普通傷害罪）
傷害人之身體或健康者，處3 年以下有期徒刑、拘役或1000元以
下罰金。
